臺灣臺北地方法院小額民事判決
111年度北消小字第12號
原      告  猶玉蘭  

訴訟代理人  李藍    
被      告  晶華國際酒店股份有限公司


法定代理人  潘思亮  
訴訟代理人  黃瓊瑩  
            黃隆豐  
上列當事人間請求損害賠償事件，本院於民國一百一十一年十一
月十六日言詞辯論終結，判決如下︰
    主    文
原告之訴駁回。
訴訟費用新臺幣壹仟元由原告負擔。
    事    實
甲、原告方面：
一、聲明：被告應給付原告新臺幣（下同）九萬一千六百六十元
    ，及自起訴狀繕本送達翌日（即民國一百一十一年九月二十
    日）起至清償日止，按年息百分之五計算之利息。
二、陳述略稱：
  ㈠緣原告於一百一十一年六月一日晚上至被告晶華國際酒店股
    份有限公司地下樓購物，購物後至被告酒店一樓沙發區稍坐
    休息，嗣原告約於晚上九時許起身準備步出大門搭乘計程車
    ，在一樓大廳入口到沙發區間之階梯，瞬間雙手仆前跪地倒
    下，被告酒店内有四位服務人員前來扶助原告，當時被告酒
    店值班經理吳俊儀亦向原告表示，原告跌倒處之階梯二十年
    來很多人跌倒，原告建議被告應改善安全措施。
  ㈡原告仆地跌倒受傷後，初始雖無重大外傷，然至一百一十一
    年六月八日起，膝傷變嚴重，已傷到筋，須敷草藥消炎，自
    一百一十一年六月八日起至同年月十三日間，行動至為不便
    ，其中二天更是只能以輪椅代步，因傷勢未癒，原告嗣於一
    百一十一年七月一日前往臺北市聯合醫院中興院區（下稱中
    興醫院）就醫，經診斷受有雙膝内側韌帶損傷、未明示側性
    膝部挫傷，且依一百一十一年八月二日開立之診斷證明書所
    載更表示原告宜休養三個月。原告於事發後，經與被告飯店
    吳經理聯絡，其表示被告酒店會負起相關賠償責任，而原告
    受傷後，迫不得已出門以計程車代步，以及至生元堂國術館
    以草藥治療，又這段期間對原告生活致生之鉅大不便，所受
    之精神折磨，實難以言語形容，原告因此須接受身心治療科
    治療，是原告主張向被告請求因傷之支出費用及精神慰撫金
    合計九萬一千六百六十元，爰依民法第一百八十四條第一項
    前段、第二項、同法第一百九十三條第一項、同法第一百九
    十五條第一項、公司法第二十三條、消費者保護法第七條第
    一項、第三項規定起本件訴訟。
  ㈢本件原告主張請求費用分述如下：
　　⑴醫藥費五千七百零五元：原告因膝傷於一百一十一年七月
      、八月、九月間數十次至中興醫院骨科及中醫科治療，另
      原告受傷後，因傷勢對生活致生諸多不便，除身體傷害外
      ，亦造成心理壓力遽增及精神折磨，接受振興醫療財團法
      人振興醫院（下稱振興醫院）身心治療科治療中，且原告
      因膝傷變嚴重，於一百一十一年六月八日至同年月十三日
      間外敷草藥，醫藥費用共計五千七百零五元，此有中興醫
      院及振興醫院相關繳費收據、生元堂國術館證明單數紙可
      證。
　　⑵交通費三萬五千九百五十五元：原告因膝傷嚴重，行動至
      為不便，外出僅能以計程車代步，自一百一十一年六月八
      日至同年九月八日間，車資共計三萬五千九百五十五元，
      此有乘車收據數紙可證。
　　⑶精神慰撫金五萬元：原告受傷後，這段期間對原告生活致
      生之鉅大不便，原本的計畫、活動均被迫取消，尤以居家
      、外出需助行器、拐杖協助，造成心理壓力，所受之精神
      折磨，實難以言語形容，且原告迄今仍持續就醫（診）中
      ，是原告請求精神慰撫金五萬元。
　　⑷綜上，本件原告請求金額為九萬一千六百六十元（計算式
      ：5,705＋35,955＋50,000＝91,660）
　㈣關於本院勘驗被告酒店大廳階梯區域監視器錄影光碟影片顯
    示原告分心看手機未注意階梯而向前跌倒部分，階梯沒有防
    滑條很滑，一般走過去不見得會跌倒。被告抗辯階梯符合安
    全法規這部分沒有爭執，然現在基本上都是使用防滑條，但
    是原告跌倒的地方沒有。被告也沒有證明沒有看手機是不是
    就不會滑倒，影片沒有辦法證明原告沒有注意階梯，原告去
    生元堂國術館後發現傷勢比想像嚴重，才會去市立醫院中醫
    傷科就診，原告是到市立醫院說照Ｘ光說原告韌帶受傷必須
    打類固醇消炎止痛，韌帶這個地方人的一生只能打三次類固
    醇，否則之後就容易硬化脆裂，所以不是像被告說的傷勢輕
    微。至於計程車資是因為原告要去北投泡溫泉治療，能坐捷
    運的坐捷運，但要爬坡就要搭計程車，一週去泡四、五次溫
    泉，然後還要看醫生，原告一開始沒有興訟的意願，只希望
    被告可以改善，原告也有跟被告吳經理說過，但沒有感受到
    被告的關心。原告起步跟落腳的地方有二級，一級有地毯，
    一級是光滑大理石，原告跌倒是光滑大理石。原告不只看醫
    生要坐計程車，泡溫泉也需要坐計程車，來回就要坐四次計
    程車。
三、證據：提出請求明細表一件、中興醫院診斷證明書影本三件
    、中興醫院醫療相關收據影本多件、振興醫院醫療費用收據
    影本二件、生元堂國術館診療收據影本多件、計程車乘車證
    明影本多件、原告膝蓋包紮照片影本二件及本院調解不成立
    證明書影本一件為證。
乙、被告方面：
一、聲明：原告之訴駁回。
二、陳述略稱：
  ㈠本件事發地點乃被告酒店二樓大廳内之梯階區域（被告酒店
    其實一樓是餐廳，因為大廳進來，所以原告以為是一樓，實
    際上是二樓），該梯階原屬被告酒店大樓興建之建築設施，
    其高度約十五公分，符合當時及目前建築法規，故被告於七
    十九年興建後即合法取得使用執照，另於八十三年變更使用
    用途時，亦經審查合格，而由主管機關臺北市政府工務局核
    發准予使用公函，以上皆有使用執照及臺北市政府工務局之
    公函可證，顯見事發地點區域之梯階，乃供所有出入被告酒
    店大廳人員通行之合法安全設施，而無違反任何建築法規或
    其他規定。
  ㈡被告酒店大樓屬建築法第七十七條第三項所規定之供公眾使
    用之建築物，且主管建築機關得隨時派員或定期會同各有關
    機關複查，使所有檢查簽證不致造假。而被告年年均依法委
    請經中央主管建築機關認可之專業機構即中華建築物公共安
    全檢查股份有限公司檢查及簽證，並向主管機關臺北市政府
    都市發展局申報，是被告提供給所有客人之酒店大廳，含事
    發之梯階區域，確屬安全無虞，而符合消費者保護法第七條
    第一項規定，而無違反該條規定之情。
  ㈢原告係因行走時全然關注滑手機，未行注意致生跌跤，謹將
    本件事發實際狀況，檢具相關證據詳述如下：
　　⑴原告於一百一十一年六月一日晚上九點二十二分在事發梯
      階區域跌跤，在場工作人員立即將被告扶起，並關懷詢問
      原告是否有事需要任何協助，但原告聲稱沒事，僅需要休
      息一下喘口氣。被告酒店值班經理吳俊儀即扶持原告到沙
      發區休息，並一旁照顧。原告經休息約四十分鐘後，至晚
      上十點十五分由值班經理吳俊儀陪同搭計程車離開。隔天
      （同年六月二日）吳俊儀經理並致電原告表示歉意和關心
      。原告稱其雙膝感覺不適，吳俊儀向原告建議赴醫診療並
      保留醫院收據，被告酒店將承擔合理的醫療費用。原告至
      同年六月九日方向被告酒店客訴，又於隔日即同年六月十
      日致電表示其膝蓋已好轉，但將寄律師函給被告。且被告
      雖表示願意調解並給付合理醫藥費用，但因被告所提合理
      之給付醫療費用金額二萬元，與原告所請求之賠償金額（
      原請求六萬四千二百七十元，嗣於調解庭提高到十二萬五
      千元，本件起訴標的金額為九萬一千六百六十元）相差甚
      大，而無法達成調解。
　　⑵經調閱被告酒店大廳當天監視器錄影紀錄，顯示原告因完
      全關注滑手機，步經事發階梯時，因腳步未踩穩而跌跤，
      此有當天監視器錄影影片可供參證。可證原告之跌跤乃因
      其全然關注滑手機，而未加注意行走狀況所致，實與被告
      大廳梯階設施無相當因果關係。
　　⑶綜上，被告酒店二樓大廳之梯階設施，並無違反任何建築
      或其他法規，且年年依法從事安全設施檢查，亦未經安檢
      機關或專業人員任何之指正或改善要求，且從未發生過客
      人跌跤情事，故實屬符合當時科技或專業水準可合理期待
      之安全性，而無任何安全之虞。本件事發乃因原告行走時
      滑手機致其腳步一時未穩所致，被告實無違反消費者保護
      法第七條第一項及同條第三項之賠償責任，乃屬事證明確
      。
  ㈣原告所提損害賠償事證，尚與其發生之事故無相當因果關係
    ，故原告主張應賠償其九萬一千六百六十元，並無理由，詳
    述理由如下：
　　⑴有關診斷醫療證明書及醫療費用部分：
　　　①原告係於一百一十一年六月一日晚上九點二十二分發生
        跌跤事故，惟原告所提之各診斷證明書，均註明應診時
        間為「同年七月一日」及以後（含七月十二、十九、二
        十二、二十六、二十八日及八月二日），且各該診斷證
        明書上所載「雙膝内側韌帶損傷」及「『未明示』側性膝
        蓋挫傷之初期照護」，不僅其為「未明示」，且診斷期
        間更與事發已相隔一個月，自難據此診斷證明書，遽認
        原告所受之傷害，與其上開跌跤事故，具有相當因果關
        係，亦即原告所受之膝蓋傷害，是否因其於上開時間跌
        跤所致，難認有何相當因果關係，故原告主張上開各項
        醫療費用應由被告負責賠償，即難認有理由。
　　　②又原告所提之中興醫院及振興醫院之各收費單據金額經
        核算應為二千四百七十六元，而原告所提之生元堂國術
        館中藥收費計二千四百元，既無中醫師診斷證明書，且
        收據僅載外敷草藥，更未載明係為原告所敷，自不能據
        為證明其所支付之醫藥費用損害，故原告主張被告應賠
        償其醫療費用計五千七百零五元，即無所據。
　　⑵有關賠償計程車費用主張被告應賠償三萬五千九百五十五
      元部分：依上開診斷證明書僅載原告係「膝蓋挫傷之初期
      照護」，顯示原告受傷實屬輕微。另診斷證明書所陳「宜
      休養三個月」，係中興醫院於一百一十一年八月二日所出
      之診斷證明書所載，其非但距離事發時間更遠，且僅載「
      宜休養三個月」，然並非載明原告於三個月内，均需臥床
      不能行走，或行動至為不便，故原告據之陳稱「膝傷嚴重
      ，行動至為不便，外出僅能以計程車代步」，而主張應由
      被告賠償其搭乘計程車之費用，然原告之傷害，既非行步
      維艱，其搭乘計程車是否係至醫院診療，亦不能僅以計程
      車收據，即遽認屬原告因增加生活上需要所支付之費用，
      故原告本項主張，非但與事實不符，且亦難認與其跌跤事
      故有何相當因果關係，而難認係屬增加原告生活上之所需
      ，故原告本項主張實無理由。
　　⑶有關精神慰撫金主張被告應賠償五萬元部分：原告即有膝
      蓋韌帶傷害，然屬極輕微，此由原告於事發時，即聲稱其
      「沒事」，且事過十日後方提客訴足資佐證，況上開診斷
      證明書亦載明「側性膝蓋挫傷之初期照護」，可認原告所
      受傷害實屬輕微，故原告請求賠償非財產之損害達五萬元
      ，更非有理由。
  ㈤本件被告因無違反消費者保護法第七條第一項之規定，本無
    賠償責任，縱認被告違反上開法規，然原告於本件主張所具
    之診斷證明書等證據，既難以證明其受傷與其跌跤事故有何
    相當因果關係，故其所主張被告應賠償之醫療費用、計程車
    費用及非財產損害為無理由。又縱認原告主張之診斷證明與
    其受傷有因果關係，然本件原告跌跤事故，實係因其行走滑
    手機，未注意踩穩腳步所致，故縱有損害，原告亦與有過失
    ，被告自得請求法院依民法第二百一十七條規定減輕賠償金
    額或免除之。
  ㈥本院勘驗被告酒店大廳階梯區域監視器錄影光碟影片顯示原
    告分心看手機未注意階梯而向前跌倒，被告二樓大廳案發地
    點建築的術語就梯間，該案發地點是符合安全性的要求，而
    且迄今並沒有人因此跌倒而受傷，可以勘驗光碟影片二別人
    走都不會有問題，所以本件應該是原告當時專心在看手機一
    時不慎才跌倒，並非被告上開的設施有何違反可期待性合理
    安全的問題。
  ㈦對原告所提診斷書、收據形式真正被告不爭執，但對於生元
    堂國術館收據、計程車收據，形式、實質真正均爭執，本件
    案發是一百一十一年六月一日晚上九時，但原告所提診斷證
    明書其應診日期是同年七月一日以後，包括七月十二日、二
    十六日到八月二日，所以也不能證明原告的傷害與本件的跌
    倒有相當因果關係。本件案發地點鋪的是厚實的地毯，本身
    就有防滑的作用，所以不是光滑的地板，所以才沒有止滑條
    。生元堂國術館收據並沒有中醫師的診斷證明書，也沒有載
    明原告的姓名，計程車資高達一百六十六次，但診斷證明書
    應診只有三十一次，計程車資不能證明是增加生活費用的開
    銷。
三、證據：聲請勘驗光碟錄影內容，並提出使用執照申請書暨變
    更用途公函影本各一件、建築物防火避難設施與設備安全檢
    查申報結果通知書影本二件、臺北市公共營業場所設置鍋爐
    空間通風情形檢查紀錄表影本二件、建築物防火避難設施與
    設備安全檢查申報書影本二件、建築物申報樓層概要表二件
    、建築物防火避難設施與設備安全檢查報告書影本四件、臺
    北市建築物公共安全自主管理檢查合格標章影本一件、被告
    酒店大廳照片影本多件、被告酒店值班經理吳俊儀之「意外
    報告」影本一件及被告酒店大廳階梯區域監視器錄影光碟一
    件為證。
    理    由
一、原告主張意旨略以：原告於一百一十一年六月一日晚上九時
    許，在被告酒店一樓大廳（按：應為二樓大廳）入口到沙發
    區間之階梯處雙手仆前跪地倒下，初始雖無重大外傷，然至
    一百一十一年六月八日起，膝傷變嚴重，已傷到筋，須敷草
    藥消炎，自一百一十一年六月八日起至同年月十三日間，行
    動至為不便，其中二天更是只能以輪椅代步，因傷勢未癒，
    嗣於一百一十一年七月一日前往中興醫院就醫，經診斷受有
    雙膝内側韌帶損傷、未明示側性膝部挫傷，宜休養三個月，
    而原告受傷後，迫不得已出門以計程車代步及至生元堂國術
    館以草藥治療，又這段期間對原告生活致生之鉅大不便，所
    受之精神折磨，因此須接受身心治療科治療，是請求因傷支
    出費用及精神慰撫金合計九萬一千六百六十元，爰依民法第
    一百八十四條第一項前段、第二項、同法第一百九十三條第
    一項、同法第一百九十五條第一項、公司法第二十三條、消
    費者保護法第七條第一項、第三項規定起本件訴訟等語。　
二、被告答辯意旨則以：本件事發地點乃被告酒店二樓大廳内之
    梯階區域，乃供所有出入被告酒店大廳人員通行之合法安全
    設施，並無違反任何建築法規或其他規定，是被告提供給所
    有客人之酒店大廳，含事發之梯階區域，確屬安全無虞，而
    符合消費者保護法第七條第一項規定，原告所具診斷證明書
    等證據，難以證明其受傷與其跌跤事故有何相當因果關係，
    故其所主張被告應賠償之醫療費用、計程車費用及非財產損
    害為無理由，縱認原告主張之診斷證明與其受傷有因果關係
    ，然本件原告跌跤事故，實係因其行走滑手機未注意踩穩腳
    步所致，縱有損害，原告亦與有過失，被告自得請求法院依
    民法第二百一十七條規定減輕賠償金額或免除等語置辯。
三、兩造對於下列事項並無爭執：㈠原告於一百一十一年六月一
    日晚上九時許於被告酒店大廳階梯區域跌倒；㈡被告酒店現
    場階梯設施符合安全法規。兩造爭執重點在於：㈠被告酒店
    之現場階梯設施是否符合消費者保護法第七條第一項合理期
    待之安全性？原告依消費者保護法第七條第一項、第三項規
    定對被告請求損害賠償，是否有據？㈡原告受傷原因為何？
    原告受傷與被告酒店之現場階梯設施間是否具有相當因果關
    係？原告依侵權行為法律關係請求被告給付九萬一千六百六
    十元及法定利息，是否有據？爰說明如后。
四、按消費者保護法第七條第一項、第三項規定：「從事設計、
    生產、製造商品或提供服務之企業經營者，於提供商品流通
    進入市場，或提供服務時，應確保該商品或服務，符合當時
    科技或專業水準可合理期待之安全性。」、「企業經營者違
    反前二項規定，致生損害於消費者或第三人時，應負連帶賠
    償責任。但企業經營者能證明其無過失者，法院得減輕其賠
    償責任。」。次按因故意或過失，不法侵害他人之權利者，
    負損害賠償責任，民法第一百八十四條第一項前段定有明文
    。又依民法第一百八十四條第一項前段規定，侵權行為之成
    立，須行為人因故意過失不法侵害他人權利，亦即行為人須
    具備歸責性、違法性，並不法行為與損害間有因果關係，始
    能成立，且主張侵權行為損害賠償請求權之人，對於侵權行
    為之成立要件應負舉證責任。就歸責事由而言，無論行為人
    因作為或不作為而生之侵權責任，均以行為人負有注意義務
    為前提，在當事人間無一定之特殊關係（如當事人間為不相
    識之陌生人）之情形下，行為人對於他人並不負一般防範損
    害之注意義務。又就違法性而論，倘行為人所從事者為社會
    上一般正常之交易行為或經濟活動，除被害人能證明其具有
    不法性外，亦難概認為侵害行為，以維護侵權行為制度在於
    兼顧「權益保護」與「行為自由」之旨意（最高法院一○○年
    台上字第三二八號判決要旨參照）。再按當事人主張有利於
    己之事實者，就其事實有舉證之責任，民事訴訟法第二百七
    十七條前段定有明文。再按民事訴訟如係由原告主張權利者
    ，應先由原告負舉證之責，若原告先不能舉證，以證實自己
    主張之事實為真實，則被告就其抗辯事實即令不能舉證，或
    其所舉證據尚有疵累，亦應駁回原告之請求（最高法院十七
    年上字第九一七號裁判意旨參照）。末按所謂相當因果關係
    ，係指依經驗法則，綜合行為當時所存在之一切事實，為客
    觀之事後審查，認為在一般情形上，有此環境，有此行為之
    同一條件，均發生同一之結果者，則該條件即為發生結果之
    相當條件，行為與結果即有相當之因果關係。反之，若在一
    般情形上，有此同一條件存在，而依客觀之審查，認為不必
    皆發生此結果者，則該條件與結果並不相當，不過為偶然之
    事實而已，其行為與結果間即無相當因果關係，不能僅以行
    為人就其行為有故意過失，即認該行為與損害間有相當因果
    關係（最高法院九十八年台上字第六七三號判決要旨參照）
    。
五、經查：㈠被告辯稱酒店二樓大廳内之梯階區域乃合法安全設
    施，且被告年年均依法委請經中央主管建築機關認可之專業
    機構檢查及簽證，並向主管機關申報等情，有被告提出臺北
    市建築物公共安全自主管理檢查合格標章為證（參本院卷第
    一八九頁），原告於本院一百一十一年十一月十六日言詞辯
    論期日對於被告酒店現場階梯設施符合安全法規亦不爭執（
    參本院卷第二五八頁），是被告提供給所有客人之酒店大廳
    ，含事發之梯階區域，已符合專業水準可合理期待之安全性
    ，並無違反消費者保護法第七條第一項規定之情事，足堪認
    定，故原告依消費者保護法第七條第一項、第三項規定對被
    告請求損害賠償，應屬無據；㈡關於原告受傷之原因，本院
    於一百一十一年十一月十六日言詞辯論期日依被告聲請勘驗
    光碟錄影內容顯示係因原告分心看手機未注意階梯而向前跌
    倒（參本院卷第二五七頁），原告雖稱階梯沒有防滑條，很
    滑，一般走過去不見得會跌倒云云，但現場未見積水，原告
    亦非滑倒而係向前跌倒，原告前揭主張僅係藉詞防滑條而推
    卸自身未注意階梯之受傷原因，原告受傷與被告酒店之現場
    階梯設施間並不具有相當因果關係，既然原告係因自身因素
    受傷，被告並不具有歸責事由，原告依侵權行為法律關係請
    求被告給付九萬一千六百六十元及法定利息，自屬無據；㈢
    應附帶說明者，公司法第二十三條乃規範公司負責人之損害
    賠償責任，但本件原告係對公司提起訴訟，並非對公司負責
    人提起訴訟，原告將公司法第二十三條列入請求之法律依據
    ，顯無理由。
六、綜上所述，原告本於民法第一百八十四條第一項前段、第二
    項、同法第一百九十三條第一項、同法第一百九十五條第一
    項、公司法第二十三條、消費者保護法第七條第一項、第三
    項規定，請求被告給付九萬一千六百六十元及自起訴狀繕本
    送達翌日（即一百一十一年九月二十日）起至清償日止，按
    年息百分之五計算之利息，其請求為無理由，應予駁回。
七、本件訴訟費用額，依後附計算書確定如主文所示金額。
八、本件事證已臻明確，兩造其餘攻擊防禦方法，於本判決結果
    不生影響，爰不一一論述，併此敘明。
九、據上論結，原告之訴為無理由，並依民事訴訟法第七十八條
    ，判決如主文。
中　　華　　民　　國　　111 　年　　12　　月　　8 　　日
　　　　　　　　　　          臺北簡易庭   
　　　　　　　　　　          法      官  文衍正
以上正本係照原本作成。
如對本判決不服，須於判決送達後二十日內向本庭（臺北市○○○
路○段○○○○○巷○號）提出上訴狀。（須按他造當事人之人數附繕
本）。如委任律師提起上訴者，應一併繳納上訴審裁判費。
中　　華　　民　　國　　111 　年　　12　　月　　8 　　日
  　　　　　　　　　　　　　　書  記  官  高秋芬
訴訟費用計算書：
項        目             金  額（新臺幣）        備  註
第一審裁判費　　           1,000元
合　　　　計　　     　    1,000元 

附錄：
一、民事訴訟法第四百三十六條之二十四第二項：
    對於小額程序之第一審裁判上訴或抗告，非以其違背法令為
    理由，不得為之。
二、民事訴訟法第四百三十六條之二十五：
    上訴狀內應記載上訴理由，表明下列各款事項：
    (一)原判決所違背之法令及其具體內容。
    (二)依訴訟資料可認為原判決有違背法令之具體事實。